【裁判字號】    90,易,2039
【裁判日期】    901210
【裁判案由】    竊盜
【裁判全文】
臺灣桃園地方法院刑事判決                          九十年度易字第二三九號
    公  訴  人  臺灣桃園地方法院檢察署檢察官
    被      告  甲○○
    輔  佐  人  乙○○
    即被告之父
右列被告因竊盜案件，經檢察官提起公訴（九十年度偵字第一三五八六號），本院判
決如左：
    主  文
甲○○共同攜帶兇器竊盜，處有期徒刑肆月，如易科罰金，以參佰元折算壹日。緩刑
伍年。
扣案之鐵鉗壹支沒收。
    事  實
一、甲○○前因犯竊盜案件，分別經本院及臺灣板橋地方法院板橋簡易庭於民國八十
    九年八月十一日、九十年六月十五日，以八十九年度易字第一七六九二號、九十
    年度板簡字第八九七號判決判處罰金三千元、緩刑二年及罰金三千元，並分別於
    八十九年十二月一日執行緩刑及九十年八月七日繳納罰金執行完畢。因其患有精
  神分裂症及智能不足，對事理之理解能力較一般人為低（惟尚未達精神耗弱之程
    度），於九十年八月十四日下午四時三十分許，在桃園縣蘆竹鄉○○路○段五號
    前萊爾富便利商店前，因一名年籍、姓名均不詳之成年外籍勞工拿一支可充當兇
    器之鐵鉗予他，要其剪斷丙○○所有停放於該便利商店前之自行車上之鎖鍊，並
    將自行車牽至對面，將給予其二百元代價，其竟基於意圖為該名人士不法所有之
    犯意，並與之為竊盜犯意聯絡，且推由甲○○手持該鐵鉗，竊得自行車（尚未剪
    斷鎖鍊）牽至前開便利商店對面，適為趙時鋒發現呼喊追趕，與路人合力將甲○
    ○逮捕報警。
二、案經桃園縣警察局大園分局報告臺灣桃園地方法院檢察署檢察官偵查起訴。
    理  由
一、訊據被告甲○○對於右揭犯罪事實坦承不諱，核與被害人丙○○、證人趙時鋒
    於警訊中指訴及證述之情節相符，復有贓物領據一紙附卷及鐵鉗一支扣案可稽。
    本件事證明確，被告竊盜犯行洵堪認定，應依法論科。
二、按鐵鉗，依一般社會健全觀念，客觀上確足對人之生命、身體構成威脅，且有行
    兇之可能性及危險性，自係屬於刑法第三百二十一條第一項第三款所指涉之「兇
    器」；又竊盜既遂與未遂之區分標準，係以原持有支配關係已否被破壞，及新持
    有支配關係是否建立為斷，查被告雖尚未將前開自行車之鎖鍊剪斷，然其既已將
    自行車牽離原停放地點，破壞原所有權人丙○○之支配關係，而將該自行車置於
    自己實力支配之下，已建立新的支配關係，其行為顯已達既遂程度。核被告所為
    ，係犯刑法第三百二十一條第一項第三款之攜帶兇器竊盜罪。其與該名年籍、姓
    名均不詳之外籍勞工間，有竊盜之犯意聯絡與行為分擔，應論以共同正犯。又輔
    佐人即被告之父乙○○到庭稱被告於七十六年間因車禍即智能不足，且犯有精神
    分裂症，並提出中華民國身心殘障手冊影本及三軍總醫院附設民眾診療服務處之
    診斷證明書影本為證，經本院向三軍總醫院函查被告之就醫情形，被告確實自八
    十五年起即至該院精神科就診，於八十六年間即鑑定有智能障礙合併精神疾病，
    至今被告有不規則至該醫院就醫或由家屬代領藥，足認被告確實患有智能障礙及
    精神分裂症，惟被告於本院前開竊盜案件中，經本院委請行政院衛生署桃園療養
    院鑑定其精神狀態，認其精神狀態尚未達於精神耗弱之程度，且被告在本院二次
    審理中，尚能說明本件案發當時之情形，僅有時會無法瞭解本院就淺顯問題訊問
    之內容真意，且依本件案發地點為便利商店前，其樓上為網路咖啡店，出入及來
    往之人甚多，依一般人之認知，是不可能在此地點，以手持鐵鉗，將停放於該處
    之自行車以徒步之方式牽至對面，故足認被告對事理之理解能力確較一般人為低
    ，但其精神狀態則尚未達耗弱之程度，無再送鑑定之必要。再查刑法第三百二十
    一條第一項加重竊盜罪之最低本刑為有期徒刑六個月，本件被告因患有精神分裂
    症及智能不足，對事理之理解能力較一般人為低，且所竊得之腳踏車的價值亦非
    甚高（據被害人之贓物領具所載為新台幣四千元），如判以最低本刑有期徒刑六
    個月確仍顯過重，本院認其犯罪情狀確可憫恕，爰依刑法第五十九條之規定酌減
    其刑。爰審酌被告之犯罪動機、所生之危害尚不大、前述情狀及犯罪後態度尚可
    等一切情狀，量處如主文所示之刑，並諭知易科罰金之折算標準。末查被告前雖
    曾因竊盜案件經本院及臺灣板橋地方法院簡易庭判處罰金，本院所判處之罰金尚
    在緩刑期間，然被告前仍是未曾受任何有期徒刑以上刑之宣告，此有臺灣桃園地
    方法院檢察署刑案資料查註紀錄表及臺灣高等法院被告全國前案紀錄表各一份附
    卷可憑，其經此偵審程序及刑之宣告等教訓，應已知所惕勉，而其輔佐人亦必會
    更加嚴格監督照顧被告，信無再犯之虞，本院綜核各情認上開有期徒刑之宣告，
    已足策其自新，所宣告之刑，以暫不執行為適當，併依法諭知緩刑五年，用啟向
    上，並促輔佐人多加監督被告之效。
三、至扣案之鐵鉗，係該名年籍、姓名均不詳之外籍勞工所有，係屬共犯所有之物，
    業據被告供明在卷，爰依刑法第三十八條第一項第二款之規定，併予宣告沒收。
據上論斷，應依刑事訴訟法第二百九十九條第一項前段，刑法第二十八條、三百二十
一條第一項第三款、第四十一條第一項前段、第三十八條第一項第二款，第七十四條
第一款，罰金罰鍰提高標準條例第二條，判決如主文。
本案經檢察官鍾雅蘭到庭執行職務。
中      華      民      國      九十    年      十二    月      十      日
                                    臺灣桃園地方法院刑事第六庭
                                        法  官  林  春  鈴
右正本證明與原本無異。
如不服本判決，應於判決送達後十日內向本院提出上訴狀( 應附繕本 )，上訴於
臺灣高等法院。
                                        書記官  江  世  亨
中        華        民      國   九十   年   十二   月    十    日
附錄本案論罪科刑法條全文：
刑法第三百二十一條第一項第三款。
犯竊盜罪而有左列情形之一者，處六月以上五年以下有期徒刑：
三、攜帶兇器而犯之者。


司法院資訊處製作；財團法人民間司法改革基金會備份。
